臺灣板橋地方法院交通事件裁定　　　　95年度交聲字第1404號
原處分機關　交通部公路總局臺北區監理所板橋監理站
異　議　人
即受處分人　甲○○
上列異議人即受處分人因違反道路交通管理處罰條例案件，對於
交通部公路總局臺北區監理所板橋監理站於民國九十五年七月十
四日以板監裁字第裁四一－Ａ00000000號所為之裁決處
分（原舉發案號：北巿警交大字第Ａ00000000號），聲
明異議，本院裁定如下：
    主  文
異議駁回。
    理  由
一、本件原處分意旨略以：異議人即受處分人甲○○於民國九十
    五年六月二日下午五時三十分許，騎乘車牌號碼ＴＹＭ－四
    三八號輕型機車，行駛於臺北巿中山南路與仁愛路路口時，
    使用手持式行動電話進行通話，為警當場攔查掣單舉發，乃
    依道路交通管理處罰條例第三十一條之一第二項規定裁處罰
    鍰新臺幣（下同）一千元等語。
二、本件聲明異議意旨略以：(一)本人係於路口停止線，手持話機
    「附耳」而已，並未撥接。(二)警員與本人之互動，係屬停攔
    ，而非「攔停」，也就是說：本人並非「行駛」狀態。(三)縱
    屬違規，違規日期係九十五年六月二日，裁決書上未使用舊
    表格（仍有罰鍰易處吊扣之標準），卻照九十五年七月一日
    施行之新法令，刪除罰鍰易處吊扣之適用，爰請求撤銷原處
    分云云。
三、按機器腳踏車駕駛人行駛於道路時，使用手持式行動電話進
    行撥接或通話者，處一千元罰鍰，道路交通管理處罰條例第
    三十一條之一第二項定有明文。
四、經查：
  (一)本件異議人於九十五年六月二日下午五時三十分許，騎乘車
    牌號碼ＴＹＭ－四三八號輕型機車，在臺北巿中山南路與仁
    愛路路口時，使用手持式行動電話進行撥接、通話，為警當
    場攔停掣單舉發等事實，有臺北巿政府警察局九十五年六月
    六日北巿警交大字第Ａ00000000號舉發違反道路交
    通管理事件通知單影本、交通部公路總局臺北區監理所板橋
    監理站九十五年七月十四日違反道路交通管理事件裁決書影
    本各一件附卷可稽，且經臺北巿政府警察局中正第一分局於
    九十五年六月二十九日以北巿警中正一分交字第０九五三二
    一八二四００號函說明稱：本件駕駛人於當日駕駛車號ＴＹ
    Ｍ－四三八號輕型機車，行經臺北巿仁愛路、中山南路口時
    ，因使用手持式行動電話進行撥接、附耳，經該分局執勤員
    警見狀予以攔停告知違規事項並製單舉發等情，有前開函文
    影本一份存卷足憑，更據異議人於向原處分機關交通部公路
    總局臺北區監理所板橋監理站申訴時自承：「本人在靜止狀
    態接聽手機」等語無訛，顯見異議人在前述時間及地點，確
    有使用手持式行動電話撥接及通話之行為至明，其嗣辯稱：
    伊僅持行動電話「附耳」，並未「撥接」云云，無非事後卸
    責之詞，不足採信。
  (二)再者，道路交通管理處罰條例第三十條之一第一項規定禁止
    機器腳踏車駕駛人於行駛道路時，使用手持式行動電話進行
    撥接或通話之立法目的，在於避免駕駛人行駛道路時，因使
    用手持式行動電話而疏於注意車前及行人之狀況，無法隨時
    採取必要之安全措施，而導致行車危險。又車輛在車道上行
    駛，縱遇紅燈停等，仍屬行駛於道路狀況中，仍應注意車前
    狀況及號誌轉換之情形，並隨時採取必要之安全措施，非謂
    於紅燈停等期間即得以使用手持式行動電話，如此始能貫徹
    確保交通安全及避免交通事故的發生之立法目的。是本件異
    議人騎乘機車行經臺北巿仁愛路與中山南路口時，縱遇紅燈
    而在停止線後等候，依照前述說明，亦不得使用手持式行動
    電話進行撥接或通話；況據異議人於向原處分機關申訴時所
    陳：「然後信號燈轉綠，為免擋到後面車輛，本人坐在機車
    上向中山南路（北向）靠邊滑行」等語，則其尚有騎乘機車
    滑行之舉動，是其並非均在停等紅燈之狀態下使用手持式行
    動電話，自更足以危及交通安全，從而，異議人確有騎乘機
    車違規使用手持式行動電話進行撥接及通話之事實，殆屬無
    疑。
  (三)復按行政罰法業於九十四年二月五日經制訂公布，並自九十
    五年二月五日起施行，該法第五條規定：「行為後法律或自
    治條例有變更者，適用行政機關最初裁處時之法律或自治條
    例。但裁處前之法律或自治條例有利於受處罰者，適用最有
    利於受處罰者之規定。」查道路交通管理處罰條例所定罰鍰
    之裁罰，係屬行政罰法中所稱行政罰之性質，自有前開行政
    罰法第五條規定之適用。復按道路交通管理處罰條例業於九
    十四年十二月二十八日修正公布，並於九十五年六月二十三
    日經行政院以院臺交字第０九五００八七六八五號令發布其
    中第六十五條規定自九十五年七月一日起施行；修正前第六
    十五條第一項第三款及第二項分別規定：「汽車所有人、駕
    駛人違反道路交通管理，經主管機關裁決後逾十五日未向管
    轄地方法院聲明異議，或其聲明異議經法院裁定確定，而不
    依裁決或裁定繳納罰鍰者，按其罰鍰數額，易處吊扣汽車牌
    照或駕駛執照一個月至三個月；不依期限繳送汽車牌照或駕
    駛執照者，吊銷其汽車牌照或駕駛執照。」「前項第三款之
    汽車所有人、駕駛人如無汽車牌照或駕駛執照可資易處吊扣
    時，得就原處分或裁定確定之罰鍰加倍處罰；逾十五日後仍
    不繳納者，移送法院強制執行。」而修正後第六十五條第三
    款則規定「汽車所有人、駕駛人違反本條例，經主管機關裁
    決後逾二十日未向管轄地方法院聲明異議，或其聲明異議經
    法院裁定確定，而不依裁決或裁定繳納罰鍰者，依法移送強
    制執行。」本件異議人違規之行為時係九十五年六月二日，
    而於原處分機關裁處（九十五年七月十四日）前，道路交通
    管理條例既經修正施行，即應依行政罰法第五條規定為新舊
    法之比較。
  (四)又按道路交通管理處罰條例對違規行為之處罰，依其情節，
    本有罰鍰、吊扣、吊銷駕駛執照等各種處分；而依修正前道
    路交通管理處罰條例第六十五條第一項第三款之立法意旨以
    觀，其中所謂「吊扣駕駛執照」或「吊銷駕駛執照」之處分
    ，均係在「汽車所有人、駕駛人違反本條例，經主管機關裁
    決後逾二十日未向管轄地方法院聲明異議，或其聲明異議經
    法院裁定確定，而不依裁決或裁定繳納罰鍰或不繳送汽車牌
    照、駕駛執照」時，始循序進行之「易處處分」，本即含有
    極明顯之加重處罰性質。即「罰鍰不繳」者，始按其罰鍰數
    額，易處「吊扣」駕駛執照；仍「不按期限繳送駕駛執照」
    者，始「吊銷」駕駛執照。是所謂「吊扣」、「吊銷」，均
    係在汽車所有人、駕駛人違規後不繳納罰鍰之情況下，依序
    而為之處分，從而，「吊扣」、「吊銷」等處分皆較「罰鍰
    」為重，不言可喻。又該條之立法，因係就「不繳罰鍰」之
    行為予以易處，惟繳納罰鍰與否，本屬行政罰之執行範疇，
    與當事人原應受交通違規行為之處罰並不直接相關，只因行
    為人事後未繳納罰鍰，即逕因「易處」之結果，變更為違反
    道路交通管理處罰條例所規定之「吊扣」或「吊銷」駕駛執
    照之加重處罰，無異將行政罰之執行部分，與違反道路交通
    管理處罰條例違規行為之實體處罰予以混淆，致久為民眾所
    詬病，從而，前述法律修正乃將易處「吊扣」、「吊銷」等
    規定均予刪除，而將道路交通管理處罰條例第六十五條第三
    款修正為「罰鍰不繳納者，依法移送強制執行」。並將道路
    交通管理事件統一裁罰基準及處理細則第九章易處之規定刪
    除。是經比較新舊法之結果，自以修正後道路交通管理處罰
    條例第六十五條第三款之規定，較有利於異議人，從而，原
    處分逕依修正後之規定，於處罰主文欄內記載繳納罰鍰之期
    限以及逾期未繳者，依法移送強制執行等語，自無違誤；異
    議意旨逕認應依修正前之規定易處吊扣駕駛執照云云，容有
    誤會。
五、綜上所述，異議人確有騎乘機器腳踏車行駛道路時，使用手
    持式行動電話進行通話之違規行為甚明。原處分機關據以援
    引道路交通管理處罰條例第三十一條之一第二項之規定及違
    反道路交通管理事件統一裁罰基準表，對異議人之上揭違規
    行為，裁處罰鍰一千元，依照前開說明，依法並無違誤，所
    裁罰之金額亦無不當之處。是本件異議為無理由，應予駁回
    。
據上論斷，應依道路交通案件處理辦法第十九條，裁定如主文。
中　　華　　民　　國　　96　　年　　5 　　月　　11　　日
                  交通法庭  法　官  王　瑜　玲
上列正本證明與原本無異。
如不服本裁定，應於裁定送達後5日內向本院提出抗告狀。
中　　華　　民　　國　　96　　年　　5 　　月　　15　　日
                            書記官  陳  香  君
